臺灣高等法院民事判決
108年度重家上字第21號
上  訴  人
即被上訴人  胡林阿桂

訴訟代理人  詹素芬律師
複代理人    柏仙妮律師
被上訴人
即上訴人    胡浩川  
            胡亞川  

            胡幼川  
共      同
訴訟代理人  劉岱音律師
被上訴人即  
視同上訴人  胡錦華  

上列當事人間請求分割遺產事件，兩造對於中華民國107年12月2
5日臺灣臺北地方法院105年度重家訴字第14號第一審判決分別提
起上訴，本院於中華民國109年9月16日言詞辯論終結，判決如下
：
    主    文
原判決廢棄。
兩造被繼承人胡禧所遺如附表一所示財產，應按附表一「分割方
法」欄所示之方法分割。
第一、二審訴訟費用由兩造按附表二所示應繼分比例負擔。
    事實與理由
甲、程序方面：
一、按訴訟標的對於共同訴訟之各人必須合一確定者，共同訴訟
    人中一人之行為有利益於共同訴訟人者，其效力及於全體；
    不利益者，對於全體不生效力，民事訴訟法第56條第1款定
    有明文。本件上訴人即被上訴人丙○○○（下稱丙○○○）為被繼
    承人胡禧（下稱胡禧）之配偶，以胡禧其餘全體繼承人丁○○
    、乙○○、甲○○、戊○○為被告，起訴請求夫妻剩餘財產差額分
    配暨分割遺產，其訴訟標的對於共同訴訟之各人必須合一確
    定，經原審判決後，被告方面雖僅被上訴人即上訴人丁○○、
    乙○○、甲○○（下稱丁○○等3人）提起上訴，然依民事訴訟法
    第56條第1項第1款規定，上訴效力應及於同造之當事人戊○○
    ，爰併列之為視同上訴人。
二、本件被上訴人即視同上訴人戊○○（下稱戊○○，並與丁○○等3
    人合稱被上訴人）經合法通知，未於言詞辯論期日到場，核
    無民事訴訟法第386條所列各款情形，爰依丙○○○之聲請，由
    其一造辯論而為判決。
乙、實體方面：
一、丙○○○主張：伊與胡禧為夫妻關係，未約定夫妻財產制，應
    適用法定財產制，胡禧於104年5月8日死亡，法定財產制消
    滅，又胡禧遺有如附表三「遺產項目」欄所示之財產，其繼
    承人為兩造，應繼分各五分之一。惟伊之剩餘財產為如原判
    決附表四所示，合計新台幣（下同）534萬2,820元，胡禧剩
    餘財產價值顯然高於伊，依民法第1030條之1規定伊得請求
    之剩餘財產差額為368萬1,235元，故附表三所示之遺產應扣
    除伊之剩餘財產分配額後，再由兩造按應繼分比例分配，惟
    兩造迄今仍無法達成協議，爰依民法第1164條規定，訴請分
    割系爭遺產等語。並上訴聲明：原判決廢棄。胡禧之所遺如
    附表三所示之財產，應按如附表三所示分割方法分割。對於
    丁○○等人上訴之答辯聲明為：上訴駁回。
二、丁○○等3人則以：伊等3人係胡禧與訴外人陳慧筠（下稱陳慧
    筠）所生子女，胡禧與陳慧筠於64年離婚時，已約定原為陳
    慧筠所有坐落臺北市○○區○○路○段000巷0弄0號房屋及所在土
    地（下稱興隆路房地），將來由伊等3人平均繼承，不動產
    權利書狀則由胡禧保管，並作成公證書（下稱系爭公證書）
    。嗣胡禧於65年12月間以照顧子女所需及擔心陳慧筠再嫁為
    由，要求陳慧筠將興隆路房地所有權移轉借名登記予其名下
    ，並承諾待其百年後，再由伊等3人平均繼承，陳慧筠信以
    為真，遂於66年3月12日將興隆路房地所有權移轉登記予胡
    禧。詎胡禧卻於71年12月間擅自將興隆路房地出售，並以出
    售所得價金於72年6月間購置坐落臺北市○○段○○段000○000○0
    ○000地號土地及其上門牌號碼臺北市○○區○○路○段000巷00弄
    00號4樓房屋，即如附表二「遺產項目」欄編號8至11所示（
    下合稱木柵路房地）。陳慧筠於胡禧過世後始發現上情，乃
    於105年4月20日以存證信函通知胡禧之繼承人，將其對胡禧
    債務不履行損害賠償及不當得利請求權之債權讓與伊等3人
    ，伊等3人因此對胡禧享有相當於興隆路房地於104年5月8日
    胡禧死亡時之價值1,495萬4,390元之損害賠償債權，而得自
    胡禧遺產中扣償。如認興隆路房地非陳慧筠借名登記於胡禧
    名下，亦屬胡禧婚前無償取得之財產，胡禧以出售興隆路房
    地所得價款購買木柵路房地，木柵路房地即為胡禧婚前財產
    之變形，不應列入胡禧之婚後財產。縱認木柵路房地為胡禧
    之婚後財產，胡禧以出售興隆路房地所得價金，清償其於婚
    後購買木柵路房地之價金債務，亦應將上開清償婚後債務之
    金額（即木柵路房地價值），列為婚姻關係存續中所負債務
    計算。又因伊等3人與胡禧同住，丙○○○常利用胡禧外出上班
    時，對伊等3人施以凌虐，嗣陳慧筠提起刑事告訴，丙○○○立
    切結書表明悔意後，方經臺北地院檢察署為不起訴處分。且
    丙○○○不要胡禧靈位及遺照放置於木柵路住處，可見其對胡
    禧毫無感情，未盡配偶之責，難謂其對家庭有所貢獻，應依
    法酌減其分配額。又胡禧於100年至102年間已因罹患癡呆、
    巴金森症等疾病而失能，胡禧之帳戶於該期間領出之252萬8
    ,276元，顯係丙○○○盜領，胡禧對丙○○○有不當得利返還債權
    存在，應列入遺產範圍等語，資為抗辯。並上訴聲明：原判
    決廢棄。兩造對於被繼承人胡禧如附表四所示之遺產，應按
    附表四所示之分割方法及分配比例分割。對於丙○○○上訴之
    答辯聲明為：上訴駁回。
三、戊○○未於言詞辯論期日到場，亦未提出書狀作何聲明陳述。
四、兩造不爭執事項（見本院卷第231至232頁）：
（一）胡禧與陳慧筠原為夫妻，二人育有丁○○等3名子女，胡禧
      嗣於64年6月23日與陳慧筠離婚，另於67年4月11日與丙○○
      ○結婚，並育有戊○○，胡禧嗣104年5月8日死亡，兩造為其
      全體繼承人，應繼分各五分之一。
（二）陳慧筠於60年5月5日以買賣為原因登記取得興隆路房地所
      有權，並於64年6 月23日與胡禧之公證離婚協議書約定興
      隆路房地，將來由丁○○等三人平均繼承，權利書狀由胡禧
      保管。陳慧筠嗣於66年3 月12日以買賣為原因，將興隆路
      房地所有權移轉登記予胡禧。胡禧嗣於71年12月10日將興
      隆路房地出售予第三人，並於72年6 月21日間購買木柵路
      房地。
（三）經不動產估價師估價結果，興隆路房地於104年5月8日之
      價值為14,954,390元，木柵路房地於104年5月8日之價值
      為10,994,644元。
（四）胡禧與丙○○○未約定夫妻財產制，以法定財產制為其夫妻
      財產制，胡禧於104年5月8日死亡，法定財產制關係消滅
      。丙○○○於104年5月8日基準日之剩餘財產總額為534萬2,8
      20元，詳如原判決附表四所示。胡禧則遺有如原判決附表
      二財產項目欄編號1至11所示（附表一、附表三、附表四
      編號1至11所示均同此，下稱系爭遺產），合計1,258萬5,
      061元之財產。
五、丙○○○主張胡禧之所遺系爭財產，應由其先取得與胡禧剩餘
    財產差額分配368萬1,235 元，其餘應繼財產由兩造按應繼
    分比例分割，如附表三丙○○○主張之分割方法分割。則為丁○
    ○等3人所否認，並以前開情詞置辯，主張胡禧所遺財產，除
    系爭遺產外，尚有如附表四編號12所示對丙○○○252萬8,276
    元之債權等語。是本件兩造之爭點為：（一）陳慧筠是否基
    於借名登記關係，於66年間將興隆路房地所有權移轉登記於
    胡禧名下？（二）丁○○等3人對於胡禧有無1,495萬4,397元
    之債權存在？（三）木柵路房地是否為為胡禧婚前財產興隆
    路房地之變型？（四）胡禧對於丙○○○有無252萬8,276元之
    債權存在？（五）丙○○○於102年4月8日自其帳戶轉帳匯入戊
    ○○帳戶之100萬元，應否依民法第1030條之3第1項規定，追
    加計算為丙○○○之婚後財產？（六）丙○○○可否請求分配夫妻
    剩餘財產差額，及其數額？其請求平均分配差額有無顯失公
    平？（七）胡禧遺產之範圍及其適當之分割方法為何？茲就
    上開爭點，析述本院得心證之理由如下：
（一）興隆路房地非陳慧筠借名登記於胡禧名下：　　
　１、按所謂借名登記契約，乃當事人約定，一方（借名者）經
      他方（出名者）同意，而就屬於一方現在或將來之財產，
      以他方之名義，登記為所有人或其他權利人，但仍由借名
      者管理、使用、收益及處分該財產之債權契約，是借名登
      記契約自須當事人互相表示意思一致，始能成立。又不動
      產登記名義人通常即為該不動產之實際所有權人，乃一般
      社會之常情。故主張登記名義人僅係出名人而非真正所有
      權人者，應就登記名義人與其主張之真正所有權人於何時
      地、以何方式為借名之要約、承諾，及意思表示合致等攸
      關借名登記契約成立之要件事實，負舉證責任。本件丁○○
      等3人主張興隆路房地係陳慧筠借名登記於胡禧名下，既
      為丙○○○所否認，丁○○等3人自應就此負舉證責任。查陳慧
      筠於66年3 月12日係以買賣為原因，將興隆路房地所有權
      移轉登記予胡禧，有土地及建築改良物登記簿在卷可稽（
      見原審卷二第69頁、本院卷第219頁），且興隆房地是由
      胡禧居住使用，房地所有權狀亦均由胡禧保管等情，為兩
      造所不爭，陳慧筠於興隆路房地移轉登記予胡禧後，就興
      隆路房地既未曾再為占有、管理、使用、收益或處分，核
      與借名登記係當事人約定一方將自己之財產以他方名義登
      記，而仍由自己管理、使用、處分之情形，迥然有別，與
      借名登記契約之要件已有不合。
　２、丁○○等3人雖主張陳慧筠與胡禧離婚時，已約定興隆路房地
      日後將由其等3人平均繼承，嗣胡禧以權狀由其保管，丁○
      ○等3人亦由其監護，並擔心陳慧筠改嫁為由，要求將興隆
      路房地移轉至其名下，待其百年後再由丁○○等3人平均繼
      承，陳慧筠信以為真，乃將興隆路房地移轉借名登記於胡
      禧名下云云。惟離婚協議既已有約定，興隆路房地並已交
      由胡禧占有使用，房地權狀復已交由胡禧保管，衡情胡禧
      當無需擔心離婚時之協議會因陳慧筠改嫁而生變，難認胡
      禧有要求將興隆路房地借名登記於其名下之必要。又興隆
      路房地產權移轉當時陳慧筠與胡禧已無婚姻關係，且胡禧
      為19年生，陳慧筠為32年生（見原審卷一第8頁），兩人
      都在青壯年，均有再婚之可能，如若興隆路房地僅係借名
      登記於胡禧名下，於房屋已交付胡禧占有使用之情況下，
      陳慧筠豈有不自行持有房地權狀、或於房地設定負擔、或
      為其他措施以保障其自身權益？又豈會於66年移轉後迄至
      104年胡禧死亡前，近40年間未予聞問？丁○○等3人主張興
      隆路房地係陳慧筠借名登記於胡禧名下，顯與常情不符。
　３、丁○○等3人雖又主張興隆路房地雖以買賣為原因移轉登記於
      胡禧名下，但胡禧並未支付任何價金，其與陳慧筠間於離
      婚時之協議亦未變更，興隆路房地確係借名登記於胡禧名
      下，最終目的是要過戶給丁○○等3人云云，並聲請傳喚證
      人陳慧筠、陳郭寶珠用以證明陳慧筠於移轉興隆路房屋予
      胡禧時，並無收受任何價金。惟查，陳慧筠既於胡禧死亡
      後寄發存證信函就興隆路房地主張權利，陳郭寶珠又係其
      同事同學，於胡禧已死亡無從對質之情況下，其證言之客
      觀性及可信度甚為薄弱，在無其他證據補強下，本難信採
      。況未收受金錢而移轉交付財物之原因容有多端，有無支
      付價金，本非辨別是否為借名登記之唯一依據，陳慧筠既
      將興隆路房屋移轉登記於胡禧名下，且由胡禧占有使用並
      持有房地所有權狀，而無任何保留，客觀上已難認其仍為
      興隆路房地之所有權人，且其既於移轉後迄至胡禧死亡前
      歷經近40年未曾聞問，不問其於移轉當時有無收受對價，
      均難認其於移轉後仍有以所有權人自居之主觀意思。丁○○
      等3人未提出足認胡禧與陳慧筠就興隆路房地有借名登記
      意思表示合致之具體事證，僅以陳慧筠未收受價金，主張
      興隆路房地係陳慧筠借名登記於胡禧名下，已無足取，其
      等為此聲請傳喚證人陳慧筠、陳郭寶珠用以證明陳慧筠於
      移轉興隆路房地予胡禧時未收受價金，核無必要，併此敘
      明。
　４、又系爭公證書記載「…三、財產之處置：女方所有坐落台北
      市○○區○○路○段000巷0弄0號公寓房屋1棟連基地，係以女
      方名義購置，該不動產將來由三子平均繼承，權利書狀由
      男方保管」等語（見原審卷一第8頁），既稱「由三子平
      均『繼承』」，顯非約定當時即由丁○○等3人取得興隆路房
      地所有權，而係需待陳慧筠死亡後始由丁○○等3人繼承，
      此部分核其性質，應屬胡禧代理丁○○等3人與陳慧筠所成
      立，以陳慧筠死亡為停止條件之死因贈與契約。丁○○等3
      人亦稱「為何要約定興隆路房地由其三名子女平均繼承，
      顯然其實就是因為興隆路房地係胡禧與陳慧筠於婚姻關係
      中所共同購置，要留給自己的三名兒子，不想讓外人分配
      」等語（見原審卷一第217頁），核相符合。惟死因贈與
      契約係於贈與人死亡時始發生效力，贈與人如於生前另將
      贈與標的物處分移轉予他人，其既已非贈與標的物之所有
      權人，受贈人即無從於贈與人死亡時，再依該死因贈與契
      約主張權利。準此，如若陳慧筠僅係將興隆路房地借名登
      記於胡禧名下，且仍欲日後由丁○○等3人繼承，自應於將
      興隆路房地所有權移轉予胡禧時約明。陳慧筠既於上開死
      因贈與契約生效前，即另行處分興隆路房地，將之以買賣
      移轉予胡禧，而無其他約定或任何保留，自難認陳慧筠係
      欲使興隆路房地日後由丁○○等3人繼承，而將興隆路房地
      借名登記於胡禧名下，丁○○等3人以此主張系爭興隆路房
      地係陳慧筠借名登記於胡禧名下，尚非有據。
（二）丁○○等3人對於胡禧並無1,495萬4,397元之債權存在：
　　　興隆路房地並非陳慧筠借名登記於胡禧名下，既如前述，
      則胡禧嗣處分自己名下之興隆路房地，對於陳慧筠自不負
      債務不履行之損害賠償責任，亦無不當得利可言。陳慧筠
      對於胡禧既無債務不履行損害賠償債權或不當得利債權存
      在，則丁○○等3人自亦無從自陳慧筠受讓，而對胡禧有債
      務不履行損害賠償債權或不當得利債權存在，則丁○○等3
      人主張自陳慧筠受讓，而取得對於胡禧相當於104年5月8
      日基準日興隆路房地交易價值1,495萬4,397元之債務不履
      行損害賠償債權或不當得利債權，即屬無據。 
（三）木柵路房地並非胡禧婚前財產即興隆房地之變型：　
　１、按夫妻之一方於婚後購買之不動產，是否為其所處分婚前
      財產之變型、轉換或替代，應由時間之密接性、金額之涵
      蓋性及金流之明確性三方面為通盤之觀察，亦即夫妻之一
      方於婚後購買之財產，需有明確之資金流向等證據足以證
      明其所支付之買賣價金，全部來自出售婚前財產所得，始
      得認該婚後購置之財產係婚前財產之變型、轉換或替代.
　　　此係因金錢具有高度可代替性及普遍使用性，一旦流入受
      領人之財產中，即不易識別，而難以明確判斷其嗣後之流
      向。故如無明確之資金流向，或僅部分價金來自出售婚前
      財產所得、或出售婚前財產與購置婚後財產之時間相距甚
      久，出售婚前財產所得款項已與受領人其他款項混同難辨
      ，均難認該婚後所購者為婚前財產之變型、轉換或替代。
      至多僅能以其出售婚前財產所得中，實際用以清償購買婚
      後財產價金之數額，納入列為其婚後債務，而非將婚後所
      購買之財產排除為婚後財產，始符法制。
　２、查胡禧於66年3月12日以買賣登記取得興隆路房地所有權，
      嗣於67年4月2日與丙○○○結婚，為兩造所不爭，並有胡禧
      戶籍謄本及興隆路房地之土地及建物登記簿在卷可稽（見
      新北地院105年度重家訴第4號卷第14頁、本院卷第219頁
      ）。丁○○等3人主張興隆路房地原為胡禧之婚前財產，胡
      禧出售興隆路房地所得價金，亦屬胡禧之婚前財產，應為
      可採。至於丁○○等3人主張胡禧係以出售興隆路房地所得
      價金購買木柵路房地，故木柵路房地應為胡禧婚前財產之
      變型云云，既為丙○○○所否認，則依舉證責任分配原則，
      自應由丁○○等3人就此有利於己之事實，負舉證之責。
　３、查胡禧於71年11月16日出售興隆路房地，71年12月10日完
      成移轉登記；72年5月16日買入木柵路房地，於72年6月21
      日完成登記，有土地及建築改良物登記簿在卷可稽（見原
      審卷二第142頁、第166頁、第172頁、第204頁），買賣時
      間相距六個月。又興隆路房地與木柵路房地分別經宏大不
      動產估價師聯合事務所、國泰不動產估價師聯合事務所估
      價結果，於104年5月8日基準日，興隆路房地之交易價值
      為1,495萬4,309元，木柵路房地之交易價值則為1,099萬4
      ,644元等情，有二份不動產估價報告書附卷可憑（見外放
      證物）。丁○○等3人主張興隆路房地於104年5月8日基準日
      之交易價值高於木柵路房地，固非無據。惟不動產之交易
      價值常隨景氣、周遭景觀、環境、公園綠地、道路交通、
      學校、商店、賣場等公共建設與生活機能之優劣變化，經
      濟商業繁榮程度、商業型態、居民之素質文化等而有不同
      之漲跌，此起而彼落，非不常見，自難逕以104年5月8日
      之交易價值之高低，即遽認興隆路房地於71、72年間交易
      價值亦必高於木柵路房地。丁○○等3人未據舉證，主張71
      、72年間興隆路房地交易價值高於木柵路房屋，應僅係其
      臆測之詞，而難信採。又兩處房地買賣時間相距六個月，
      期間出售興隆路房地所得價款，有無另為他用，不得而知
      ，丁○○等3人復未能提出任何證據，證明胡禧確有以出售
      興隆路房地所得價款支付購買木柵路房地價金之事實，自
      難僅憑興隆路房地於104年5月8日基準日之交易價格較木
      柵路房地為高，即認購買木柵路房地之價金，全數係以出
      售興隆路房地所得價款支付。況胡禧於購買木柵路房地時
      ，確曾向台北市銀申辦台北市政府輔助公教人員購置住宅
      貸款，有貸款契約書及抵押權設定契約書在卷可稽（見本
      院卷第75至79頁）。丁○○等3人以胡禧於出售興隆路房地
      半年後即購買木柵路房地，且無辦理貸款，興隆路房地於
      104年5月8日基準日之交易價值高於木柵路房地，興隆路
      房地於71、72年間之交易價格應亦較木柵路房地為高，主
      張胡禧係以出售婚前財產興隆路房地所得價金購買木柵路
      房地，進而主張木柵路房地為胡禧婚前財產興隆路房地之
      變型云云，難認有據。
（四）又隨著社會經濟環境之變化，興隆路房地與木柵路房地於
      71、72年間之交易價格，與於104年5月8日之交易價格，
      會有相當之落差，為眾所周知之事，丁○○等3人未舉證證
      明胡禧確有以出售興隆路房地之所得，清償購買木柵路房
      地若干金額之價金債務，逕以104年5月8日基準日興隆路
      房地之交易價值1,495萬4,397元，主張依民法第1030條之
      2第1項規定，列為胡禧於婚姻關係存續期間所負債務計算
      ，已難認有據。況民法第1030條之2係於民國91年修正增
      定，民法親屬編施行法就此並無溯及既往之規定，自應回
      歸施行法第1條後段規定，於修法前發生之事實並不適用
      ，查胡禧係於修法前之71年間處分興隆路房地，丁○○等3
      人依民法第1030條之2第1項規定，主張以興隆路房地於基
      準日之交易價值，列入胡禧於婚姻關係存續期間所負債務
      計算，自無可採。
（五）胡禧對於丙○○○有30萬8,276元之債權存在，應分別計入胡
      禧之婚後積極財產及丙○○○之婚後債務：
　１、丁○○等3人據100年5月18日三軍總醫院胡禧出院病歷摘要、
      102年12月27日門診紀錄單、丙○○○代胡禧至醫院領藥之證
      明、及供雇主申請聘僱家庭外籍看護工用之胡禧病症暨失
      能診斷證明書（見原審卷二第293至311頁），
　　　主張胡禧於100年至102年間業因罹患癡呆、巴金森症等疾
      病而失能，胡禧於國泰世華銀行及郵局之帳戶先後於100
      年4月25日、101年7月27日、101年8月14日、102年4月3日
      、102年4月8日領出之180萬元、10萬元、12萬元、20萬元
      、30萬8,276元，合計252萬8,276元，應係丙○○○所盜領，
      故胡禧對丙○○○有同額之不當得利債權存在云云，惟為丙○
      ○○所否認。
  ２、查，100年5月18日三軍總醫院胡禧出院病歷資料雖記載「
      體檢發現…Conscious: alert Mentality:dementia」（見
      原審卷二第297頁），丙○○○於100年3月至101年6月間並曾
      代胡禧赴醫院領藥（見原審卷二第303至309頁），又102
      年12月27日16:28胡禧於萬芳醫院之門診紀錄單記載其診
      斷為「阻塞性水腦症、老年期初老期器質性精神病態、續
      發性巴金森病態」，並醫令「家庭申請聘僱外籍看護工用
      診斷書（外勞申請書）」（見原審卷二第299頁，外放胡
      禧萬芳醫院病歷資料紅色標籤2），萬芳醫院亦據之於同
      日開立「病症暨失能診斷證明書（供雇主申請聘僱家庭外
      籍看護工用）」，記載胡禧因患水腦症，導致認知功能障
      礙及步態障礙，喪失自我照顧能力，需24小時專人照顧等
      語（見原審卷二第311頁）。惟同日16:51胡禧於萬芳醫院
      之門診錄單則註記「＊＊修正＊＊」，並記載胡禧診斷為尿毒
      症、肺炎、第二型糖尿病、初老年期癡呆症、血鉀過高症
      及冠狀動脈粥樣硬化，並水腦症或續發性巴金森病態之記
      載（同上病歷資料紅色標籤3）。另102年12月24日胡禧出
      院病歷摘要所載出院診斷為：1.Pneumonia（肺炎）、2.C
      onscious disturbance, suspect electroyte imbalance
       , hypoglycemia or pneumonia related（疑似與電解質
      不平衡、低血糖或肺炎有關之意識障礙）、3.Urinary tr
      act infection（尿路感染）、4.Chronic kidney diseas
      e, stage 4（慢性腎臟病第4期）、5.Type 2 diabetes（
      第二型糖尿病）、6.Coronary artry disease status po
      st stent（冠狀動脈粥樣硬化已置放支架）、7.Dementia
      （失智症）、8.Gout（痛風）。亦無水腦症或續發性巴金
      森病態之記載（同上外放病歷資料紅色標籤1）。足見上
      開102年12月27日16:28門診紀錄單及病症暨失能診斷證明
      書，僅係為協助申請聘僱外籍看護工而為，且胡禧當時之
      意識障礙亦非因痴呆症所致。況失智症是一種大腦功能逐
      漸喪失的疾病，常歷經健忘期、混亂期、痴呆期三個病程
      ，病程可能長達十多年，並非一經診斷出罹患失智症即已
      無做決定、判斷及生活自理能力。胡禧雖於100年5月被診
      斷出患有失智症，惟依102年12月3日其於臺北市立萬芳醫
      院護理記錄之記載，當日13時護理人員「以討論，衛教單
      張方式向病人本人教導萬芳醫學中心病人權利與合作義務
      ，病人本人學習動機積極並自覺自己已完全瞭解衛教內容
      」等語（見原審卷二第337頁），足認胡禧至少迄至102年
      12月初心智意識仍清楚，並未因罹患失智症而失能。且觀
      之胡禧於國泰世華銀行及郵局帳戶，於100年至102年間除
      丁○○等3人指摘之5筆提款外，仍有多筆丁○○等3人不爭執
      之存提款（見本院卷第182至183頁），丙○○○並陳稱甲○○
      結婚時胡禧曾提領20萬元交付甲○○，伊不記得是101年3月
      22日提領之21萬元，或102年4月3日提領之20萬元等語（
      見原審卷二第331頁），丁○○等3人就胡禧有給予甲○○款項
      乙事亦未爭執，顯然胡禧於上開時期並非已全無決定及處
      分其款項之能力。丁○○等3人主張胡禧於100年間已失能，
      應非有據。
　３、至於丁○○等3人主張丙○○○盜領之5筆款項（見本院卷第176
      頁），經查：
　　㈠胡禧之國泰世華銀行帳戶於100年4月25日領出180萬元，固
      於同日轉入丙○○○永豐銀行新北分行帳戶（見本院卷第182
      、186頁），惟斯時胡禧尚未被診斷患有失智症，
　　　則其如何處分其自己之存款，當非他人所能置喙。且丙○○
      ○上開帳戶收受該180萬元後隨即於當日外匯轉帳173萬8,3
      80元，以匯率28.973元計算折合美金6萬元匯至丙○○○設於
      永豐銀行之外幣帳戶，並於同日及於後續年度之101年5月
      2日、103年5月2日、104年5月4日各轉帳支出美金9,980元
      予新光人壽保險公司（見本院卷第186頁、原審卷二第247
      頁、第257頁、第261頁、第263頁、第265頁），丙○○○並
      出具新光人壽保險公司保單價值準備金/保單帳戶價值證
      明，陳報104年5月8日基準日於新光人壽保險公司之外幣
      保險之保單價值準備金折合新台幣134萬9,958元（見原審
      卷二第94頁、第101頁），衡諸胡禧與丙○○○二人結縭數十
      載之情誼，丙○○○陳稱此筆款項係胡禧給其用以支付保險
      費等情，非不可信，丁○○等3人主張該筆款項係丙○○○盜領
      ，應非可採。
　　㈡胡禧之郵局帳戶於101年7月27日領出存款10萬元，丙○○○國
      泰世華銀行文山分行帳戶則係於101年8月21日始存入10萬
      元（見本院卷第183、187頁），兩者時間相距近一個月，
      復無其他事證可佐，難認丙○○○帳戶存入之10萬元係來自
      胡禧之郵局帳戶。丁○○等3人主張此筆款項係丙○○○盜領，
      亦非可採。
　　㈢胡禧之郵局帳戶於101年8月14日領出12萬元，丙○○○於國泰
      世華文山分行帳戶則係於101年8月24日存入10萬元（見本
      院卷第183、187頁），兩者提存款之日期、金額均不相同
      ，難認係同筆款項。丁○○等3人主張該筆款項係丙○○○盜領
      ，同非可採。
　　㈣胡禧之國泰世華銀行帳戶於102年4月3日領出20萬元，丙○○
      ○國泰世華銀行文山分行帳戶則於102年4月12日存入25萬
      元（見本院卷第182、187頁），兩者提存款之日期、金額
      均不相同，亦難認係同筆款項。丁○○等3人主張該筆款項
      係丙○○○盜領，應非可採。　
　　㈤胡禧之國泰世華銀行帳戶於102年4月8日轉帳領出30萬8,27
      6元，同日丙○○○國泰世華銀行文山分行帳戶轉帳存入30萬
      8,276元（見本院卷第182頁、187頁），丙○○○陳雖稱此係
      胡禧所贈，惟該次提款係將胡禧該國泰世華銀行帳戶之存
      款餘額全數提出轉存入丙○○○帳戶，丙○○○就如此作為之原
      因、目的及款項之用途均未能說明，亦未舉證其與胡禧間
      確有贈與之合意，則丁○○等3人主張胡禧對丙○○○將該款項
      轉存自己帳戶，未經胡禧同意，而對胡禧負有同額之不當
      得利債務存在，堪可信取。
　４、按民法第1030條之1第1項本文規定：法定財產制關係消滅
      時，夫或妻現存之婚後財產，扣除婚姻關係存續所負債務
      後，如有剩餘，其雙方剩餘財產之差額，應平均分配。上
      開規定，並未將夫妻間所負債務除外，自應一體適用。則
      胡禧與丙○○○就此30萬8,276元之債權債務，自應分別計入
      胡禧之婚後積極財產及丙○○○之婚後債務。
（六）丙○○○於102年4月8日自其帳戶轉帳匯入戊○○帳戶之100萬
      元，無需追加計算為丙○○○之婚後財產：
　１、按夫或妻為減少他方對於剩餘財產之分配，而於法定財產
      制關係消滅前五年內處分其婚後財產者，應將該財產追加
      計算，視為現存之婚後財產。但為履行道德上義務所為之
      相當贈與，不在此限。民法第1030條之3第1項定有明文。
　　　是夫妻之一方除客觀上須有「5年內處分其婚後財產」之
      行為外，尚須主觀上有「故意侵害他方配偶剩餘財產分配
      請求權」之主觀要素始有此條項之適用。
  ２、查丙○○○於102年4月8日自其設於國泰世華銀行文山分行之
      帳戶轉帳支出100萬元，同日匯入戊○○帳戶等情，有國泰
      世華銀行文山分行107年8月21日函檢附之取款憑條在卷可
      稽（見原審卷二第154至155頁）。丁○○等3人主張此部分
      應依民法第1030條之3第1項規定，追加計算為丙○○○之婚
      後財產云云，惟為丙○○○所否認，則丁○○等3人自應就丙○○
      ○係出於減少自己婚後財產以增加己身剩餘財產分配之故
      意，而將上開存款轉帳匯入戊○○帳戶之事實，負舉證責任
      。
  ３、丁○○等3人雖以丙○○○明知胡禧身體健康狀況不佳，仍將其
      銀行存款轉帳存入戊○○帳戶，主張丙○○○有處分其財產以
      增加剩餘財產分配之故意。惟健康不佳身體病痛為人生所
      難免，尚難以夫妻之一方處分財產，恰為另一方健康不佳
      之際，即認係為增加一方剩餘財產分配或減少他方剩餘財
      產分配而為。丁○○等3人未據提出其他佐證，僅以當時胡
      禧身體健康狀況不佳，即認丙○○○將其100萬元銀行存款轉
      帳存入戊○○帳戶，係出於增加自己剩餘財產分配之故意，
      應僅係其臆測之詞，並無可採。況丙○○○係因當時得知胡
      禧曾於98年間支付540萬元，購買坐落臺北市○○區○○街000
      巷00號2樓房地，登記於乙○○及甲○○名下之事，思及戊○○
      亦有房貸，乃給予該100萬元存款以減輕其負擔等情，已
      據丙○○○所陳明，並提出土地及建物登記簿謄本、胡禧之
      筆記、匯款申請書、及乙○○與戊○○間之line訊息為憑（見
      原審卷㈡第389至401頁），丁○○等3人亦未否認胡禧曾出資
      購屋贈與乙○○、甲○○之事實。則丙○○○於發現胡禧贈與乙○
      ○、甲○○財產，乃仿效胡禧之作為，亦以自身之財產贈與
      己身所出之戊○○，以資平衡，核與常情尚屬無違。況胡禧
      當時健康狀況雖不佳，但所罹者乃糖尿病、高血壓、冠狀
      動脈疾病、失智症等慢性疾病，且未失能，難認丙○○○有
      胡禧將不久人世之預見，為減少婚後財產以增加自己剩餘
      財產之分配，而將該100萬元存款匯予戊○○。丁○○等3人主
      張該100萬元應依民法第1030條之3第1項規定，追加計算
      為丙○○○之婚後財產云云，應屬無據。
（七）丙○○○請求平均分配夫妻剩餘財產差額，並無顯失公平之
      情形：
　１、按夫妻未以契約訂立夫妻財產制者，除本法另有規定外，
      以法定財產制為其夫妻財產制。法定財產制關係消滅時，
      夫或妻現存之婚後財產，扣除婚姻關係存續所負債務後，
      如有剩餘，其雙方剩餘財產之差額，應平均分配。民法第
      1005條、第1030條之1第1項前段分別定有明文。又按我國
      民法夫妻財產制除另有契約約定外，係採法定財產制（即
      原聯合財產制），夫或妻各自所有其婚前或婚後之財產，
      並各自管理、使用、收益及處分（民法第1017條第1項前
      段、第1018條規定參照）。惟夫或妻婚後收益之盈餘（淨
      益），實乃雙方共同創造之結果，法定財產制關係消滅時
      ，應使他方得就該盈餘或淨益予以分配，始符公平。為求
      衡平保障夫妻雙方就婚後財產盈餘之分配，及貫徹男女平
      等原則，民法親屬編於74年6月3日修正時，參考德國民法
      有關夫妻法定財產制即「淨益共同制」之「淨益平衡債權
      」規範，增設第1030條之1，規定法定財產制（原聯合財
      產制）關係消滅時，夫或妻得就雙方剩餘婚後財產之差額
      請求分配。本件胡禧與丙○○○未約定夫妻財產制，應以法
      定財產制為其夫妻財產制，又其雙方間之法定財產制關係
      ，於104年5月8日因胡禧死亡而消滅，胡禧之婚後財產復
      高於丙○○○（詳後述），則丙○○○自得請求分配其與胡禧間
      剩餘財產之差額，丁○○等3人主張丙○○○不可請求夫妻剩餘
      財產分云云，為不足採。
　２、又按民法第1030條之1第1項規定之立法意旨，在使夫妻雙
      方於婚姻關係存續中所累積之資產，於婚姻關係消滅而雙
      方無法協議財產之分配時，由雙方平均取得，以達男女平
      權、男女平等之原則，例如夫在外工作或經營企業，妻在
      家操持家務、教養子女，備極辛勞，使夫得無內顧之憂，
      專心發展事業，其因此所累積之資產或增加之財產，不能
      不歸功於妻子之協力，則其剩餘財產，除因繼承或其他無
      償取得者外，妻自應有平均分配之權利；反之，夫妻易地
      而處亦然，俾免一方於婚姻關係消滅時立於不平等之財產
      地位，是夫妻就其剩餘財產係以平均分配為原則。惟夫妻
      之一方如有不務正業，或浪費成習等情事，於財產之累積
      或增加並無貢獻或協力，欠缺參與分配剩餘財產之正當基
      礎時，自不能使之坐享其成，獲得非分之利益，於此情形
      ，若就夫妻剩餘財產差額平均分配顯失公平者，法院始得
      依同條第二項規定酌減其分配額，以期公允（最高法院10
      1年度台上227號判決意旨參照）。是夫妻就其剩餘財產以
      平均分配為原則，僅夫妻之一方有不務正業，或浪費成習
      等情事，於財產之累積或增加並無貢獻或協力，欠缺參與
      分配剩餘財產之正當基礎，若就夫妻剩餘財產差額平均分
      配顯失公平時，法院始得依同條第二項規定酌減其分配額
      。
　３、查丙○○○與胡禧於67年4月2日結婚（見原審卷二第207頁）
      ，迄至104年5月8日胡禧死亡，與胡禧共同經營婚姻生活
      達37年，操持家務，照顧教養雙方未成年子女即被上訴人
      四人，使胡禧專心發展事業，無內顧之憂，於家庭所累積
      之資產或增加之財產，非無貢獻。又丙○○○婚前在工廠工
      作，存有數十萬元存款供婚後家庭生活費用，婚後為兼顧
      家庭經濟及方便照顧未成年子女，乃在家做手工、幫他人
      洗衣、擔任保姆，每月收入2萬元至4萬元不等等情，亦迭
      據丙○○○陳明在卷（見原審卷二第333頁、本院卷第67頁）
      ，丁○○等3人就此亦未爭執，則其請求平均分配夫妻剩餘
      財產差額，應無顯失公平之情形。 
  ４、丁○○等3人雖主張丙○○○於其等兒時常利用胡禧外出上班時
      間凌虐其等3人，經陳慧筠提起刑事告訴後，始書立切結
      書表明悔意，而經檢察官為不起訴處分，且丙○○○不要胡
      禧靈位及遺照置於木柵路住處，可見其對胡禧毫無感情，
      未盡配偶之責，難謂其對家庭有所貢獻云云。惟丁○○等3
      人所述遭丙○○○不當對待之事實，係發生於00年間，有陳
      慧筠告訴狀，丙○○○切結書及檢察官不起訴處分書在卷可
      稽（見原審卷一第77至103頁），其後再無丙○○○不當對待
      丁○○等3人之事證，丙○○○嗣並與胡禧繼續經營婚姻生活三
      十餘年，自不得以其一時之誤行，即全盤否認其於近40年
      婚姻期間對於婚姻及家庭財產累積之貢獻。又依丁○○等3
      人提出之胡禧病歷資料，胡禧自100年3月起即由丙○○○代
      為赴三軍總醫院領藥（見原審卷㈡第303至309頁），丁○○
      等3人亦陳稱胡禧自100年3月因行動不便未親自到診，而
      由丙○○○代為領藥等語（見原審卷㈡第290頁），則丙○○○陳
      稱其與胡禧結婚數十年，二人平日互相扶持，並由其照顧
      胡禧之日常生活等情，應非虛妄。丁○○等3人雖以胡禧出
      殯當天，丙○○○要求其等將遺照帶回，出殯後未曾主動邀
      約其等3人在重要節日祭拜父親，戊○○於原審法院第一次
      調解時詢問家中牌位如何處理，顯見丙○○○不要胡禧靈位
      及遺照置於木柵路住處，對胡禧毫無感情，未盡配偶之責
      云云。惟丁○○等3人上開所述，均發生於胡禧死亡，法定
      財產制關係消滅後，且與家庭資產之累積無關。況丙○○○
      住處已有胡禧之牌位，其要丁○○等人將胡禧之遺照帶回，
      使其等得以睹照思親，應無不妥，丁○○等3人既為胡禧之
      子，於重要節日祭拜乃人子應盡之禮，亦無需待丙○○○之
      邀約，至於原法院調解期日，既係戊○○問及家中牌位如何
      處理，與丙○○○何關？縱係丙○○○透過戊○○提問，衡之丙○○
      ○係31年生（見新北地院卷第15頁），於104年胡禧死亡時
      已高齡74歲，體力有限，則其將供奉祖先牌位及祭祀之事
      宜，交由晚輩承擔處理，亦難認有何失當。丁○○等3人以
      此指摘丙○○○對胡禧毫無感情，未盡配偶之責云云，顯不
      可採，其等據此主張應酌減丙○○○夫妻剩餘財產之分配額
      ，當屬無據。
（八）丙○○○得請求之夫妻剩餘財產差額為362萬1,121元：
　１、按法定財產關係消滅時，夫或妻現存之婚後財產，扣除婚
      姻關係存續中所負債務後，如有剩餘，其雙方剩餘財產之
      差額，應平均分配，民法第1030條之1第1項前段定有明文
      。上開規定係於74年6月3日所公佈（同年月5日生效），
      而同日增訂公布生效之民法親屬編施行法第6條之2規定：
      91年民法親屬編修正前適用聯合財產制之夫妻，其特有財
      產或結婚時之原有財產，於修正施行後視為夫或妻之婚前
      財產；婚姻關係存續中取得之原有財產，於修正施行後視
      為夫或妻之婚後財產。準此，夫妻於結婚前所取得之財產
      為夫妻之婚前財產，不列入夫妻剩餘財產分配之範圍。查
      丙○○○與胡禧於67年4月11日結婚，婚後未約定適用何種夫
      妻財產制，為兩造所不爭執，依民法第1005 條之規定，
      自應以法定財產制為兩造之夫妻財產制。次按夫妻現存之
      婚後財產，其價值計算以法定財產制關係消滅時為準，民
      法第1030條之4第1項前段定有明文。本件被繼承人胡禧於
      104年5月8日死亡，有其除戶戶籍謄本在卷可稽（見臺灣
      新北方法院105年度重家訴字第4號卷第14頁），則依民法
      第1030條之4規定，應以104年5月8日為計算胡禧與丙○○○
      婚後財產價值之基準日。　　
　２、查：興隆路房地為胡禧之婚前財產，非陳慧筠借名登記於
      胡禧名下，木柵路房地即附表一編號8至11之財產非興隆
      路房地之變型，丁○○等3人主張應將木柵路房地排除為胡
      禧之婚後財產，為不可採。興隆路房地非陳慧筠借名登記
      於胡禧名下，丁○○等3人主張，其等自陳慧筠處受讓而對
      於胡禧有1,495萬4,390元之債權，亦不可採。丙○○○於102
      年4月8日轉帳100萬元予戊○○，並非為增加自己夫妻剩餘
      財產分配而為，惟林阿桂對於胡禧負有30萬8,276元之債
      務，已如前述。而丙○○○除上開30萬8,276元之債務外，於
      104年5月8日基準日之剩餘財產為534萬2,820元，如原判
      決附表四所示，為兩造所不爭，則丙○○○於基準日之剩餘
      財產計為503萬4,544元（5,342,820－308,276＝5,034,544
      ）。又胡禧所遺如附表一編號1至11所示之財產，合計1,2
      58萬5,061元，亦為兩造所不爭，則加計上開對於丙○○○之
      債權30萬8,276元，胡禧於基準日之剩餘財產合計為1,289
      萬3,337元（12,585,061＋308,276＝12,893,337）。胡禧與
      丙○○○二人剩餘財產之差額為785萬8,793元（12,893,337－
      5,034,544＝7,858,793），丙○○○得請求其半數即392萬9,3
      97元 （7,858,793÷2＝3,929,397，小數點以下四捨五入）
      。
  ４、又依民法第1030條之1規定計算夫妻剩餘財產分配之金額後
      ，夫妻間之債權債務並未因而消滅，債權人之一方，自得
      以該債權與其所負夫妻剩餘財產分配債務互為抵銷（最高
      法院106年度台上1233號判決意旨參照）。胡林阿林得請
      求分配之夫妻剩餘財產差額金額固為392萬9,397元，惟丙
      ○○○對胡禧負有30萬8,276元之債務，符合抵銷之要件，且
      兩造已陳明同意互為抵銷（見本院卷第266頁），則經抵
      銷後，胡禧對丙○○○即不再有30萬8,276元債權存在，丙○○
      ○得請求分配之夫妻剩餘財產差額則為362
　　　萬1,121元（392,397－308,276＝3,621,121）。
（九）胡禧遺產之分割方法應如附表一「分割方法」欄所示：
  １、按繼承人有數人時，在分割遺產前，各繼承人對於遺產全
      部為公同共有；繼承人得隨時請求分割遺產，但法律另有
      規定或契約另有訂定者，不在此限，民法第1151條、第11
      64條分別定有明文。本件兩造為胡禧之全體繼承人，胡禧
      之遺產並無不能分割之情形，兩造亦無不分割之約定，而
      兩造既就胡禧之遺產迄未能達成分割之協議，則丙○○○依
      上開規定請求裁判分割遺產，即屬有據。
　２、再按民法第1030條之1規定之夫妻剩餘財產差額分配請求權
      ，乃立法者就夫或妻對共同生活所為貢獻所作之法律上評
      價；與繼承制度之概括繼承權利、義務不同。夫妻剩餘財
      產差額分配請求權在配偶一方先他方死亡時，屬生存配偶
      得對其以外之繼承人主張之債權，與該生存配偶對於先死
      亡配偶之繼承權，為各別存在的請求權，兩者迥不相同，
      生存配偶並不須與其他繼承人分擔該債務，故無使債權、
      債務混同之問題，生存配偶應以其餘繼承人全體為義務人
      ，以進行清算，於清算中扣除應歸生存配偶之剩餘財產後
      ，方為死亡者之應繼遺產。
　３、又按公同共有物之分割，除法律另有規定外，準用關於共
      有物分割之規定。民法第830條第2項定有明文。又共有人
      就共有物之分割之方法不能協議決定，法院得因任一共有
      人之請求，依民法第824條命為適當之分配，不受共有人
      主張之拘束。是遺產之分割方法，法院有自由裁量之權，
      不受共有人主張之拘束，然法院選擇遺產分割之方法，應
      具體斟酌公平原則、各繼承人之利害關係、遺產之性質及
      價格、利用價值、經濟效用、經濟原則及使用現狀、各繼
      承人之意願等相關因素，以為妥適之判決。又所夫妻剩餘
      婚後財產之差額，係指就雙方剩餘婚後財產之價值計算金
      錢數額而言。上開權利之性質，乃金錢數額之債權請求權
      ，並非存在於具體財產標的上之權利，是除經夫妻雙方成
      立代物清償合意，約定由一方受領他方名下特定財產以代
      該金錢差額之給付外，不得就特定標的物為主張及行使。
　４、查丙○○○得自胡禧所遺財產分配362萬1,121元之剩餘財產差
      額，已如前述，又胡禧所遺現金存款財產如少於丙○○○可
      請求之剩餘財產差額時，兩造同意不足額部分以本柵路房
      地賣得價金中給付（見本院卷第266頁），而胡禧所遺現
      金存款財產為如附表一編號1至7 財產項目欄所示，合計1
      59萬0,417元（1,266,672＋323,263＋209＋1＋90＋147＋35＝1,5
      90,417），全數用以支付丙○○○之夫妻剩餘財產差額分配
      後，仍不足203萬704元（3,621,121－1,590,417＝2,030,70
      4）。則胡禧所遺木柵路房地即附表一編號8至11之財產，
      自應予變價分割，變價所得由丙○○○先取得203萬704元，
      其餘由兩造依附表二之應繼分比例分割。另附表一編號1
      至7之存款於基準日後所生之孳息，亦併由兩造按附表二
      之應繼分比例分割。
六、綜上所述，丙○○○本於分割遺產之法律關係，請求分割如
    附表一所示遺產，為有理由，應予准許。兩造公同共有之被
    繼承人胡禧所遺財產，應依附表一「分割方法」欄所示之方
    法分割為妥適。又按民法第1164條所定之遺產分割，係以整
    個遺產為一體為分割，並非以遺產中個別之財產分割為對象
    ，亦即遺產分割之目的在廢止遺產全部之公同共有關係，而
    非旨在消滅個別財產之公同共有關係，其分割方法應對全部
    遺產整體為之，是以當事人對分割判決一部聲明不服，提起
    上訴，其上訴效力應及於訴之全部，不發生部分遺產分割確
    定之問題，且法院定分割方法不受當事人聲明或主張之拘束
    ，如未採上訴人所主張之分割方法，並非其訴或上訴為一部
    無理由，無庸為駁回上訴人其餘上訴之判決。本件原審所定
    分割方法，既有未洽；兩造上訴意旨指摘原判決不當，求予
    廢棄改判，為有理由，應由本院將原判決廢棄，改判如主文
    第二項所示。又因共有物分割、經界或其他性質上類似之事
    件涉訟，由敗訴之當事人負擔訴訟費用顯失公平者，法院得
    酌量情形，命勝訴之當事人負擔其一部。民事訴訟法第80條
    之1定有明文。且依家事事件法第51條規定，為家事事件所
    準用。而裁判分割遺產之形成訴訟，法院決定遺產分割之方
    法時，應斟酌何種分割方法較能增進共有物之經濟效益，並
    兼顧兩造之利益，以決定適當之分割方法，不受當事人聲明
    之拘束，亦不因何造起訴而有不同。是關於訴訟費用之負擔
    ，應由兩造按應繼分之比例負擔，較為公允，爰諭知如主文
    第三項所示。　　　
七、本件事證已臻明確，兩造其餘之攻擊或防禦方法及所用之證
    據，經本院斟酌後，認為均不足以影響本判決之結果，爰不
    逐一論列，併此敘明。 　　
八、據上論結，本件兩造上訴均為有理由，依家事事件法第51條
    、民事訴訟法第450條、第80條之1條、第85條第1項但書、
    第463條、第385條第1項前段，判決如主文。
中　　華　　民　　國　　109 　年　　10　　月　　14　　日
                  家事法庭   
                      審判長法　官  張靜女 
                            法　官  丁蓓蓓
                            法　官  范明達
　　　　　　　　　　　　　　　　　
附表一：被繼承人胡禧所遺財產之分割方法
編號   財  產  標  的   金（價）額   分 割 方 法  01 臺灣銀行帳戶存款 1,266,670元 左列存款合計1,590,417元，由丙○○○取得作為剩餘財產差額分配之一部。104年5月8日基準日後所生孳息，由兩造依附表二應繼分比例分割  02 郵局帳戶帳戶存款 323,263元   03 玉山銀行帳戶存款 209元   04 兆豐銀行帳戶存款 1元   05 台北富邦銀行帳戶存款 90元   06 中國信託銀行帳戶存款 147元   07 國泰世華銀行帳戶存款 35元   08 臺北市○○區○○段○○段000地號土地所有權應有部分60分之1  變價分割，價金先由丙○○○取得夫妻剩餘財產分配額2,030,704元，餘額由兩造附表二之應繼分比例分割  09 臺北市○○區○○段○○段00000地號土地所有權應有部分60分之1    10 臺北市○○區○○段 ○段000地號土地所有權應有部分60分之1    11 臺北市○○區○○段○○段000○號門牌號碼臺北市○○區○○路○段000巷00弄0號建物暨其頂樓增建物所有權全部   

附表二：兩造之應繼分比例
  姓    名   應繼分比例   丙○○○   5分之1   丁○○   5分之1   乙○○   5分之1   甲○○   5分之1   戊○○   5分之1 

附表三：丙○○○主張之被繼承人遺產及分割方法
編號   財  產  標  的   金（價）額   分 割 方 法  01 臺灣銀行帳戶存款及其孳息 1,266,670元 左列存款合計1,590,417元，由丙○○○取得。  02 郵局帳戶帳戶存款及其孳息 323,263元   03 玉山銀行帳戶存款及其孳息 209元   04 兆豐銀行帳戶存款及其孳息 1元   05 台北富邦銀行帳戶存款及其孳息 90元   06 中國信託銀行帳戶存款及其孳息 147元   07 國泰世華銀行帳戶存款及其孳息 35元   08 臺北市○○區○○段○○段000地號土地所有權應有部分60分之1  變價分割，價金由丙○○○分得10000分之3500，丁○○、乙○○、甲○○、戊○○各分得10000分之1625  09 臺北市○○區○○段○○段00000地號土地所有權應有部分60分之1    10 臺北市○○區○○段 ○段000地號土地所有權應有部分60分之1    11 臺北市○○區○○段○○段000○號門牌號碼臺北市○○區○○路○段000巷00弄0號建物暨其頂樓增建物所有權全部   

附表四：丁○○等3人主張被繼承人胡禧遺產及分割方法
編號   財  產  標  的   金（價）額   分 割 方 法  01 臺灣銀行帳戶存款 1,266,670元及其孳息 原物分割，由丁○○、乙○○、甲○○、丙○○○各分得五分之一  02 郵局帳戶帳戶存款 323,263元及其孳息   03 玉山銀行帳戶存款 209元及其孳息   04 兆豐銀行帳戶存款 1元及其孳息   05 台北富邦銀行帳戶存款 90元及其孳息   06 中國信託銀行帳戶存款 147元及其孳息   07 國泰世華銀行帳戶存款 35元及其孳息   08 臺北市○○區○○段○○段000地號土地所有權應有部分60分之1  變價分割，變價所得價金2,022,620元自丙○○○應繼分扣還，由丁○○、乙○○、甲○○、戊○○先取取得505,066元，剩餘價金由丙○○○、丁○○、乙○○、甲○○、戊○○各分得五分之一  09 臺北市○○區○○段○○段00000地號土地所有權應有部分60分之1    10 臺北市○○區○○段 ○段000地號土地所有權應有部分60分之1    11 臺北市○○區○○段○○段000○號門牌號碼臺北市○○區○○路○段000巷00弄0號建物暨其頂樓增建物所有權全部    12 對丙○○○之債權 2,528,276元 由丁○○、乙○○、甲○○、戊○○、丙○○○各分得五分之一，按編號8至11所示不動產變賣價金之分配比例扣還 

正本係照原本作成。
如不服本判決，應於收受送達後20日內向本院提出上訴書狀，其
未表明上訴理由者，應於提出上訴後20日內向本院補提理由書狀
（均須按他造當事人之人數附繕本）上訴時應提出委任律師或具
有律師資格之人之委任狀；委任有律師資格者，另應附具律師資
格證書及釋明委任人與受任人有民事訴訟法第466 條之1第1項但
書或第2項（詳附註）所定關係之釋明文書影本。如委任律師提
起上訴者，應一併繳納上訴審裁判費。
中　　華　　民　　國　　109 　年　　10　　月　　14　　日

　　　　　 　　　　　　　　書記官  董曼華
附註：
民事訴訟法第466條之1（第1項、第2項）：
對於第二審判決上訴，上訴人應委任律師為訴訟代理人。但上訴
人或其法定代理人具有律師資格者，不在此限。
上訴人之配偶、三親等內之血親、二親等內之姻親，或上訴人為
法人、中央或地方機關時，其所屬專任人員具有律師資格並經法
院認為適當者，亦得為第三審訴訟代理人。